【裁判字號】    89,上更(一),88
【裁判日期】    890328
【裁判案由】    毒品危害防制條例
【裁判全文】
臺灣高等法院臺南分院刑事判決        八十九年度上更（一）字第八十八號    Ｇ
      上  訴  人
      即  被  告  乙  ○  ○
      指定辯護人  本院公設辯護人  丙  ○  ○
右上訴人因毒品危害防制條例案件，不服臺灣嘉義地方法院八十七年度訴字第六八五
號中華民國八十八年六月二十一日第一審判決（起訴案號：臺灣嘉義地方法院檢察署
八十七年度偵字第六九七０號），提起上訴，判決後經最高法院發回更審，本院判決
如左：
      主      文
原判決撤銷。
乙○○連續販賣第一級毒品，累犯，處有期徒刑拾伍年。扣案之海洛因壹小包淨重零
點零伍公克、及安非他命貳小包淨重伍點柒壹壹肆公克，均沒收銷燬之。販賣毒品所
得財物新台幣壹萬伍仟元沒收，如全部或一部不能沒收時，以其財產抵償之。
      事      實
乙○○曾於民國（下同）八十四年間，因違反麻醉藥品管理條例罪，經臺灣嘉義地方
法院判處有期徒刑七月確定，已於八十五年三月二十四日執行完畢，猶不知悔改，復
基於意圖營利之概括犯意，於八十七年十一月六日上午七時許，在嘉義市○○○路全
買超市前，以新台幣（下同）五千元代價販賣第一級毒品海洛因一小包，及以一萬元
代價販賣第二級毒品安非他命五小包予甲○○（另案處理），嗣經警於同年月九日十
二時四十分許，在嘉義市○○路一七一號三０一室，查獲甲○○涉嫌施用安非他命，
經甲○○供出安非他命係向乙○○所購得，遂由警授意甲○○打乙○○之00000
00000號行動電話，約定向乙○○購買海洛因及安非他命各五千元後，於同日下
午一時二十分許，乙○○依約持海洛因一小包及安非他命二小包，至嘉義市○○路歐
特屋汽車旅館門前，欲交貨予甲○○尚未完成交易時為埋伏之員警當場查獲，並扣得
海洛因一小包淨重０．０五公克及安非他命二小包淨重五‧七一一四公克。案經嘉義
縣警察局移送臺灣嘉義地方法院檢察署檢察官偵查起訴。
      理      由
一、訊據上訴人即被告乙○○，坦承有上開販賣第一、二級毒品海洛因及安非他命予
    甲○○之事實，核與證人即買受人甲○○在警訊及偵查中，及承辦偵查員丁○○
    、黃文水分在原審暨本審所證述之情節相符，並有案發時經警當場查獲之海洛因
    一小包及安非他命二小包扣案為憑，該扣案物經送請憲兵司令部刑事鑑識中心及
    法務部調查局鑑定結果，確係海洛因及安非他命無訛，亦有各該檢驗機關之鑑定
    通知書存於原審卷足稽，被告確有販賣第一、二級毒品之情事，已至為明灼。次
    按海洛因及安非他命均物稀價昂，且為政府所嚴予查緝之犯罪，衡情客觀而言被
    告必有從販賣中獲取差價之不法利益，況其在本審亦直承有從賣予甲○○之毒品
    中，獲取免費施用一次毒品量之利益，是其有營利之意圖亦毋庸疑。綜上本件事
    證已甚明確，被告之犯行至堪認定，應予依法論科。至被告於本審前所為歷次否
    認販賣犯行，因屬畏罪卸責之詞，自為本審所不採，附此敘明。
二、查海洛因及安非他命分屬毒品危害防制條例第二條所稱之第一、二級毒品，乃被
    告竟非法販賣之，核其第一次販賣海洛因及安非他命之行為，係犯該條例第四條
    第一、二項之販賣第一、二級毒品既遂罪；至第二次販賣海洛因及安非他命之行
    為，因買受者係為配合警方查案主觀上並無購買之真意，應僅成立同條第五項之
    販賣第一、二級毒品未遂罪。其持有第一、二級毒品之低度行為，已為其進而販
    賣之高度行為所吸收，不復另論。其以一行為同時觸犯販賣第一、二級毒品罪，
    應依想像競合犯之例，從一較重之販賣第一級毒品罪論處。其先後二次販賣第一
    、二級毒品既遂及未遂犯行，時間緊接，方法相同，觸犯構成要件相同之罪名，
    顯係基於概括犯意反覆為之，應依連續犯之規定以一罪論。又其曾有前開犯罪事
    實欄所載之犯罪前科，不惟已為其所自承，並有其全國前案紀錄表在卷可佐，其
    於有期徒刑執行完畢後五年內再犯本罪，為累犯，惟因所犯法定最輕本刑為無期
    徒刑，依法不得加重其刑。又被告縱曾於警訊及偵查中供稱毒品係向張清華購買
    云云，惟因證人黃文水已在本院上訴審證稱：本案係先查到甲○○，才查到乙○
    ○，再由乙○○打大哥大謂要供出上手，但打大哥大無人接聽，也說不出地址，
    只說是「阿華」，我拿張清華之口卡片給他指認，他說即是阿華，惟當時找不到
    張清華，直到張清華另案被捕後，經至戒治所借訊張清華，張清華否認有賣毒品
    給乙○○，故未再追查下去等情甚詳，且張清華之所以被警查獲販賣第一、二級
    毒品罪嫌，係於八十七年十一月十九日，在嘉義市○○路銀河璇宮ＫＴＶ前路口
    ，販賣安非他命予王昆山、林文欽時，為警當場查獲，亦有臺灣嘉義地方法院檢
    察署八十七年度偵字第七二００、七五二一、七六二五號起訴書，存於本院上訴
    卷為證，是自非被告供出來源而破獲張清華販賣毒品之案情，當無上開條例第十
    七條予被告減刑之適用。惟被告所犯販賣毒品次數、數量、及所得均微，縱對其
    量處法定最低度之無期徒刑亦嫌過重，依比例原則顯有情輕法重而堪憫恕，爰依
    刑法第五十九條規定酌減其刑。原審以被告罪證明確而對其論處販賣第一級毒品
    之罪刑，固非無見。惟查原判決未於事實及理由欄，就被告何以有營利意圖之犯
    罪構成要件，予以敘述引據說明，及未就持有與販賣毒品之法律適用予以論述，
    已均有未合；且被告販賣情節較之大毒梟顯然尚輕，原判決遽予量處無期徒刑並
    褫奪公權終身，亦嫌過重而有未當。被告上訴意旨，指摘原判決量刑過重不當，
    自為有理由，及原判決尚有上開可議之處，亦屬無可維持，應由本院將原判決予
    以撤銷改判。爰審酌被告之素行、犯罪之動機、目的、方法、所生危害、及其犯
    後態度等一切情狀，對之改量處有期徒刑十五年，以資懲儆。至扣案之海洛因一
    小包淨重０．０五公克、及安非他命二小包淨重五．七一一四公克，分屬第一、
    二級毒品，應依法併予宣告沒收銷毀之。另被告販賣毒品所得之財物一萬五千元
    ，亦應依法宣告沒收，如全部或一部不能沒收時，以其財產抵償之。
三、據上論斷，應依刑事訴訟法第三百六十九條第一項前段、第三百六十四條、第二
    百九十九條第一項前段，毒品危害防制條例第四條第一項、第二項、第十八條第
    一項前段、第十九條第一項，刑法第十一條前段、第五十六條、第五十五條、第
    四十七條、第五十九條，判決如主文。
本案經檢察官蘇南桓到庭執行職務。
中    華    民    國      八十九      年      三      月      二十八    日
                                  臺灣高等法院臺南分院刑事第五庭
                                      審判長法官  楊    省    三
                                            法官  蘇    重    信
                                            法官  林    永    茂
右正本證明與原本無異。
如不服本判決，應於判決送達後十日內向本院提出上訴狀，其未敘述理由者並應於提
出上訴狀後十日內向本院補提理由書（應附繕本)。
                                      法院書記官  楊    清    旺
中    華    民    國      八十九      年      三      月      二十九    日
附錄法條：
毒品危害防制條例第四條第一項：製造、運輸、販賣第一級毒品者，處死刑或無期徒
                              刑，處無期徒刑者，得併科新臺幣一千萬元以下罰
                              金。


司法院資訊處製作；財團法人民間司法改革基金會備份。
